臺灣花蓮地方法院民事判決
110年度重訴字第23號
原      告  張阿秋  
訴訟代理人  張營森  
被      告  林中俊  
上列當事人間請求分割共有物事件，本院於民國111年3月31日言
詞辯論終結，判決如下：
    主  文
兩造共有坐落花蓮縣○○市○○段000地號土地，應予分割如附圖（
即花蓮縣花蓮地政事務所民國110年12月28日110年花測字第3596
00號複丈成果圖）所示，其中編號143部分（面積482.55平方公
尺）分由被告所有；編號143⑴部分（面積1,447.63平方公尺）分
由原告所有。
訴訟費用由被告負擔四分之一，餘由原告負擔。 
    事實及理由
一、原告主張：坐落花蓮縣○○市○○段000地號土地（下稱系爭土
    地）為兩造共有，應有部分比例為原告四分之三，被告四分
    之一。系爭土地無因物之使用目的不能分割之情形，且共有
    人間亦無不分割之約定，惟分割之方法不能協議決定，是伊
    自得依民法第823條等規定，請求裁判分割系爭土地。又系
    爭土地若依附圖所示原物分割為二部分，並分別分予兩造單
    獨所有，將更具價值並發揮經濟利用效益，對各共有人均屬
    有利且公平，建請分割如主文第1項所示等語。並聲明如主
    文第1項所示。
二、被告則以：同意原告之分割方案。
三、本院之判斷：
  ㈠按各共有人，除法令另有規定外，得隨時請求分割共有物，
    但因物之使用目的不能分割或契約訂有不分割之期限者，不
    在此限；共有物之分割方法不能協議決定者，法院得因任何
    共有人之請求，命為適當之分配，民法第823條第1項、第82
    4條第2 項分別定有明文。查系爭土地為兩造共有，應有部
    分為原告四分之三、被告四分之一等情 ，有系爭土地第一
    類登記謄本可佐（卷269頁）。且系爭土地依其使用目的
　　，無不能分割之情形，共有人間復無不分割之約定，並為兩
    造所不爭執，應可信為真實。是原告依上開規定，自得請求
    裁判分割系爭土地。
  ㈡次按定共有物分割之方法，應斟酌當事人之聲明、共有物之
    性質、價格、使用情形、利用效益，及共有人之意願、利害
    關係、全體利益等為適當之分割。查原告所提之分割方案，
    可使兩造所分得之土地皆大致方正，復無牴觸任何土地法令
　　，且各共有人分得之土地面積亦無過小致不易利用之虞，易
    於各共有人個別處分使用收益。再者，各共有人分得之土地
    均面臨道路，土地價值應無重大差異，該方案並已獲被告同
    意（本院卷395頁筆錄），堪認按該方法分割最為適當。本
    院爰審酌當事人之聲明、系爭土地之使用現狀、利用效益及
    共有人之意願暨全體利益等一切情形，公平裁量，就系爭土
    地定分割方法如主文第1項所示。
四、按因共有物分割事件涉訟，由敗訴當事人負擔訴訟費用顯失
    公平者，法院得酌量情形，命勝訴之當事人負擔其一部，民
    事訴訟法第80條之1定有明文。查本件分割共有物之訴，乃
    由本院斟酌何種分割方法較能增進共有物之經濟效益，並兼
    顧共有人之利益，以決定適當之分割方法，不因何造起訴而
    有不同，是本院認訴訟費用應由兩造按原應有部分比例負擔
　　，始為公平，爰諭知如主文第2項所示。
五、本件判決基礎已臻明確，兩造其餘攻防方法、陳述及訴訟資
    料，經本院審酌後，認均與判決結果不生影響，爰不逐一論
    列，附此敘明。
六、訴訟費用負擔之依據：民事訴訟法第80條之1 。
中　　華　　民　　國　　111 　年　　4 　　月　　8 　　日
                  民事第二庭  法　官  李可文
以上正本係照原本作成。
如不服本判決，應於送達後20日內，向本院提出上訴狀並表明上
訴理由(均須按他造當事人之人數附繕本並繳納上訴裁判費)。如
委任律師提起上訴者，亦應一併繳納上訴審裁判費。
中　　華　　民　　國　　111 　年　　4 　　月　　11　　日
                              書記官  陳雅君